臺灣高雄地方法院民事判決
111年度訴字第552號
原      告  曾建霖    住○○市○○區○○街00號          訴訟代
理人  曾泰瑞    住同上
被      告  林明遠  
            劉純鳳  
共      同
訴訟代理人  李錦臺律師                        
上列當事人間請求清償債務事件，本院於民國111年10月5日言詞
辯論終結，判決如下：
    主      文
一、被告應在繼承被繼承人林晸勛之遺產範圍內，連帶給付原告
    新臺幣2萬2,470元，及其中新臺幣2萬785元自民國110年10
    月30日起至清償日止，其餘新臺幣1,685元自民國110年12月
    18日起至清償日止，均按週年利率百分之5計算之利息。
二、原告其餘之訴駁回。
三、訴訟費用由被告在繼承被繼承人林晸勛之遺產範圍內連帶負
    擔百分之5，餘由原告負擔。
四、本判決第一項得假執行。但被告如以新臺幣2萬2,470元為原
    告供擔保後得免為假執行。
    事實及理由
一、原告主張：被繼承人林晸勛(於民國109年10月3日歿)生前於
    108年5月間為購買車牌號碼000-0000之中古車(下稱系爭車
    輛)，向和潤企業股份有限公司(下稱和潤公司)借款新臺幣(
    下同)30萬元，嗣因個人借款需求又增貸26萬元，共計借款5
    6萬元(下稱系爭借款契約)，並邀約原告擔任系爭借款契約
    之連帶保證人(下稱系爭連帶保證契約)，2人並簽發本票乙
    紙(下稱系爭本票)以供擔保。詎林晸勛因意外於109年10月3
    日身故，被告為林晸勛之父母及法定繼承人，應承受林晸勛
    之系爭借款契約債務，然被告並未依約繳納系爭借款契約債
    務，和潤公司因而執系爭本票核發之本票裁定，對原告聲請
    強制執行(案號:110年度司執字第71698號，下稱系爭執行事
    件)，聲請執行金額為50萬6,250元及自109年2月17日起至清
    償日止，按週年利率百分之16計算之利息，嗣於110年9月11
    日核發移轉命令，導致原告受有損害，原告自得請求被告於
    繼承林晸勛之遺產範圍內，連帶賠償和潤公司於系爭執行事
    件之聲請金額。為此，爰依據民法第749條、民法繼承法律
    關係提起本件訴訟等語。並聲明:被告應在繼承林晸勛遺產
    範圍內，連帶給付原告50萬6,520元，及自109年2月17日起
    至清償日止，按週年利率百分之5計算之利息。
二、被告均以:被告固為林晸勛之父母及法定繼承人，且並未聲
    明拋棄繼承，然從未聽聞林晸勛生前有向和潤公司申辦上開
    貸款，遑論知悉原告有擔任系爭借款契約之連帶保證人。況
    林晸勛所遺財產僅有95年出廠之系爭車輛1部，系爭車輛價
    值不僅低微且經註銷，又積欠高額違規費用，實際已無任何
    價值，被告等同未繼承林晸勛任何財產，且原告亦未證明其
    受有50萬6,520元損害，原告聲明請求應無理由等語資為抗
    辯。並聲明: (一)原告之訴駁回。(二)如受不利判決，願供
    擔保請准宣告免為假執行。
三、兩造不爭執事項
(一)被告為被繼承人林晸勛（於109年10月3日歿）之繼承人。
(二)和潤公司自原告執行受償總額為2萬2,470元，於110年2月17
    日後即無再行受償，亦無受領林晸勛之清償。
四、本院得心證之理由
(一)按稱保證者，謂當事人約定，一方於他方之債務人不履行債
    務時，由其代負履行責任之契約；保證債務，除契約另有訂
    定外，包含主債務之利息、違約金、損害賠償及其他從屬於
    主債務之負擔，民法第739條、第740條分別定有明文。又按
    保證債務之所謂連帶，係指保證人與主債務人負同一債務，
    對於債權人各負全部給付之責任者而言，此就民法第272條
    第1項規定連帶債務之文義參照觀之甚明（最高法院45年度
    台上字第1426號判決意旨參照）。又按繼承人自繼承開始時
    ，除本法另有規定外，承受被繼承人財產上之一切權利、義
    務；繼承人對於被繼承人之債務，以因繼承所得遺產為限，
    負清償責任；繼承人對於被繼承人之債務，以因繼承所得遺
    產為限，負連帶責任。民法第1148條第1項、第2項及第1153
    條第1項亦有明文。
(二)經查，原告主張被繼承人林晸勛與和潤公司成立系爭借款契
    約借款56萬元，並邀同原告擔任連帶保證人等情，依據本院
    函詢和潤公司林晸勛申辦貸款之契約文件，內容顯示，林晸
    勛於108年6月10日偕同原告與和潤公司簽訂1份名稱為「車
    輛動產抵押契約書」之契約，約定林晸勛向和潤公司申貸本
    金55萬元整，付款期限為108年7月20日至111年6月20日每月
    為1期，共分36期攤還，每期應攤還金額為1萬8,535元，林
    晸勛並邀同原告擔任連帶保證人暨提供系爭車輛辦理動產抵
    押登記予和潤公司，林晸勛與原告於同日又共同簽發票載金
    額55萬元之本票乙紙以擔保汽車貸款之本金、利息及違約金
    等語，並有和潤公司提供之車輛動產抵押契約書影本及陳報
    狀在卷可考(本院卷第15頁至第29、第79頁)，衡以和潤公司
    應無刻意為原告利益偽造上開契約之必要，上開契約堪可採
    信，依上開契約內容足見林晸勛生前曾向和潤公司借款55萬
    元成立借款契約，並邀同原告擔任連帶保證人而與和潤公司
    成立連帶保證契約。是以，原告主張林晸勛與和潤公司成立
    系爭借款契約借款55萬元，原告與和潤公司為此成立系爭連
    帶保證契約等情，應屬有據，原告逾此範圍主張之借款及保
    證金額則非有據。被告泛稱其等不知上開契約存在等語為辯
    ，顯與上開證據所示情形不符，被告所辯並非有據。至原告
    另主張林晸勛為購買系爭車輛向和潤公司貸款總額僅30萬元
    ，餘額為林晸勛因個人借款名義再向和潤公司增貸等語，惟
    和潤公司函覆以：本次汽車貸款55萬元係為舊債清償非分批
    借款等語，有上開陳報狀可參(本院卷第79頁)，原告主張為
    分批借款一事亦屬有誤，併此敘明。
(三)原告依據民法第749條規定請求被告於繼承範圍內連帶返還5
    0萬6,520元及自109年2月17日起至清償日止，按週年利率百
    分之5計算之利息，有無理由?
 1、經查，原告與和潤公司成立系爭連帶保證契約後，和潤公司
    於110年10月29日、同年12月17日自原告受償系爭借款債務2
    萬785元、1,685元，共計2萬2,470元，和潤公司於110年2月
    17日後即未再受償，亦無受領林晸勛清償，為兩造所不爭執
    （不爭執事項（二）），並有和潤公司函覆匯款清單可證（
    本院卷第17頁），足見原告於本件言詞辯論終結日止，僅代
    為清償2萬2,470元，則依前揭規定，原告在清償之限度內即
    2萬2,470元內取得系爭借款契約債權，而得於此限度內向系
    爭借款債務人請求返還。然系爭借款債務人即林晸勛於109
    年10月3日歿，其繼承人為被告(不爭執事項(一))，依據上
    揭規定，被告自應承受系爭借款契約債務，並於繼承所得遺
    產範圍內負連帶清償責任。故原告自得請求被告以繼承所得
    遺產為限，連帶清償原告2萬2,470萬元。原告雖主張被告應
    以和潤公司於系爭執行事件聲請執行金額為連帶賠償金額為
    計云云，然原告僅於清償範圍承受和潤公司對被告之系爭借
    款契約債權，而聲請強制執行之金額與實際受清償金額本屬
    二事，原告以和潤公司聲請執行金額為依據，並非有據，故
    原告逾上開範圍之請求，則非有據。
 2、又原告併請求利息部分，按民法第229條第1項規定，給付有
    確定期限者，債務人自期限屆滿時起，負遲延責任。又按付
    利息之債務，其利率未經約定，亦無法律可據者，週年利率
    為百分之5，民法第229條第1項、第203條定有明文。經查，
    系爭借款契約約定付款期限為108年7月20日至111年6月20日
    ，每月為1期，業如前述，經核屬給付有確定期限，則原告
    於110年10月29日、同年12月17日清償系爭借款債務2萬785
    元、1,685元，應係清償已屆清償期之債務，故原告於清償
    日即得依據前揭規定承受系爭借款契約債權請求被告連帶賠
    償，則原告自清償日之翌日起，亦得請求被告就其清償金額
    連帶給付法定遲延利息。是以，原告請求2萬785元自110年1
    0月30日起至清償日止、1,685元自110年12月18日起至清償
    日止，均按法定遲延利息即週年利率百分之5請求，應屬有
    據，然逾此範圍，則非有據。至原告主張應以和潤公司於系
    爭執行程序聲請執行之利息為據等語，顯與上開規定不符，
    並非可採。　　
 3、被告雖主張林晸勛所遺財產僅有系爭車輛，而系爭車輛已無
    價值等同未繼承財產云云，然依據民法第1153條規定，繼承
    人於繼承範圍內本應連帶賠償被繼承人所負債務，並不以被
    繼承人實際遺有財產為必要，被告以此抗辯毋庸負擔上開連
    帶賠償責任，亦顯屬無據。
五、綜上所述，原告依據民法第749條規定、民法繼承法律關係
    請求被告應在繼承林晸勛遺產範圍內，連帶給付原告2萬2,4
    70元，及其中2萬785元自110年10月30日起至清償日止，其
    餘1,685元自110年12月18日起至清償日止，均按週年利率百
    分之5計算之利息，為有理由，應予准許，逾此範圍，為無
    理由，應予駁回。
六、本件原告勝訴部分，係所命給付之金額或價額未逾50萬元之
    判決，依民事訴訟法第389條第1項第5款規定，應依職權宣
    告假執行。併依被告聲請酌定相當擔保金額，准被告預供擔
    保後，得免為假執行。
七、本件事證已臻明確，兩造其餘主張與攻擊防禦方法及所提證
    據，經審酌後認與本件判決之結果不生影響，爰不另一一論
    述，併此敘明。
八、訴訟費用負擔之依據:民事訴訟法第79條、第85條第2項。
中　　華　　民　　國　　111 　年　　11　　月　　 4　　日
                民事第三庭    審判長法　官　高瑞聰
　　　　　　　　　                  法  官  黃姿育
　　　　　　　　　                  法  官  林家伃
以上正本係照原本作成。　　　　　　　　　　　　　　　　
如對本判決上訴，須於判決送達後20日內向本院提出上訴狀。如
委任律師提起上訴者，應一併繳納上訴審裁判費。
中　　華　　民　　國　　111 　年　　11　　月　　8 　　日
                                    書記官  陳郁惠